【裁判字號】    95,上訴,543
【裁判日期】    950328
【裁判案由】    竊盜等
【裁判全文】
臺灣高等法院刑事判決                 95年度上訴字第543號
上  訴  人  臺灣宜蘭地方法院檢察署檢察官
上  訴  人
即  被  告  癸○○
                      )
上列上訴人因被告竊盜等案件，不服臺灣宜蘭地方法院94年度訴
字第264號，中華民國94年12月23日第一審判決（起訴案號：臺
灣宜蘭地方法院檢察署94年度偵字第1305、1513、1560號），提
起上訴，本院判決如下：
    主  文
上訴駁回。
    事  實
一、癸○○曾因竊盜案，分別經最高法院以81年度台上字第4287
    號判決判處有期徒刑1年、臺灣宜蘭地方法院以93年度宜簡
    字第167號判決判處拘役40日，如易科罰金以300元折算1日
    確定，並執行完畢（不構成累犯）。詎其猶不知悔改，竟基
    於意圖為自己不法所有之常業竊盜犯意，自民國（下同）94
    年3月22日起，至94年8月22日止，在附表一所示之時間、地
    點，以附表一所示之方法，竊取附表一所列各被害人之財物
    ，得手後典當變賣供己花用，並以此為業，恃以維生。嗣分
    別於94年5月16日17時許，經警持搜索票至其位於宜蘭縣礁
    溪鄉○○○路181巷16號住處搜索查獲；於94年5月25日至燦
    坤公司礁溪店行竊後，於同日5時40分許，在宜蘭縣礁溪鄉
    ○○街2號後方菜園內，為警查獲，並扣得附表二編號3至6
    所示之行竊工具；於94年8月22日2時10分許，在喜互惠超市
    綠九店行竊時，為警當場查獲，並扣得附表二編號7至9所示
    之行竊工具後，始為警查知上情。
二、癸○○於附表一編號1所示之時間、地點竊得戊○○所有之
    車牌號碼PYZ-618號機車及國民身分證後，為典當該機車，
    竟基於行使變造特種文書、偽造署押之犯意，先在其宜蘭縣
    礁溪鄉○○○路181巷16號住處內，以將自己之相片換貼於
    戊○○國民身分證上之方式，變造戊○○之國民身分證，並
    94年3月23日18時許，騎駛其所竊取之上開機車至設於宜蘭
    縣宜蘭市○○○路179號之「聯豐當鋪」，將前揭變造後之
    「戊○○」國民身分證出示予「聯豐當鋪」員工張凱評而行
    使之，且冒用戊○○之名義，將該機車典當給「聯豐當鋪」
    ，並在「聯豐當鋪」典當單上偽造「戊○○」之署押（即指
    印）1枚，而得款新臺幣（下同）12000元，足以生損害於戊○○及戶政機關對身分證製發管理、「聯豐當鋪」對客戶身
    分管理之正確性。嗣於94年5月16日17時許，經警持搜索票
    至其住處搜索查獲，並扣得變造後之戊○○國民身分證1張
    。
三、癸○○於94年4月24日16時許，騎駛其向不知情之友人劉正
    雄所借用之車牌號碼GXQ─637號黃色機車，頭戴黑色全罩式
    安全帽、身穿藍色短褲、米色外套，行經宜蘭縣宜蘭市○○
    路與舊城西路交岔路口之臺灣銀行宜蘭分行前，見乙○○獨
    自坐在殘障機車上賣彩券，且正低頭看書之際，認有機可趁
    ，竟意圖為自己不法之所有，基於搶奪之犯意，騎駛機車經
    過乙○○前方，乘乙○○不及防備之際，驟然伸手搶奪乙○○持有之彩券共102張（面額100元之「釣大魚」及「拉金礦
    」彩券75張、面額200元之「拉斯維加斯」彩券27張），得
    手後立即騎駛機車逃逸。嗣於94年4月30日16時30分許，為
    警在宜蘭縣礁溪鄉○○○路119號旁巷口查獲，並當場扣得
    乙○○遭搶之彩券3張，且於癸○○前開住處內扣得其行搶
    時所穿著之米色外套1件及乙○○遭搶之彩券48張。
四、案經戊○○、庚○○、丁○○、辛○○訴由宜蘭縣警察局礁
    溪分局、宜蘭分局報請臺灣宜蘭地方法院檢察署檢察官偵查
    起訴。
    理  由
一、訊據上訴人即被告癸○○除否認以竊盜為常業外對於犯罪事
    實一、二所示之竊盜、毀損、變造特種文書並持以行使、偽
    造署押之犯行，均已坦承不諱，核與證人即被害人戊○○、
    午○○、巳○○、寅○○、庚○○、卯○○、辛○○、丁○○、丙○○、丑○○、辰○○、甲○○、壬○○、己○○、
    證人即被害人子○○之女張紫涵、證人即聯豐當鋪員工張凱
    評於警詢時所證述之情節相符，並有車輛竊盜詳細資料畫面
    、車輛協尋電腦輸入單、變造之戊○○國民身分證、聯豐當
    鋪收當物品登記簿、聯豐當鋪典當單、原審94年度聲搜字第
    183號搜索票、宜蘭縣警察局礁溪分局搜索扣押筆錄及扣押
    物品目錄表、內政部警政署刑事警察局刑紋字第0940114686
    號指紋鑑驗書、瑞生當鋪收當物品登記簿、內政部警政署刑
    事警察局刑鑑字第094001 30200號鞋印鑑定書各1件及贓物
    認領保管單6件、94年5月16日搜索現場相片10張、宜蘭縣警
    察局宜蘭分局搜索扣押筆錄及扣押物品目錄表2件、燦坤公
    司礁溪店竊案現場相片18張、收當物品資料詳細畫面4件、
    泥水工會竊案現場相片6張、通聯調閱查詢單2件在卷可稽，
    復有附表二編號3至9所列之行竊工具扣案可資佐證。足徵被
    告上開自白確與事實相符。又按刑法所規定之常業犯，係指
    行為人基於反覆實施犯罪獲取持續一段期間內經常性生活費
    用之意圖，而著手於犯罪之實施者而言，本件被告已於原審
    供承「因為車禍受傷，沒有辦法工作，遂一再行竊。」等語
    明確（見原審卷第245、246頁），而其於94年3月22日至94
    年8月22日間，為警查獲於附表一所示之時、地密集行竊達
    16起，且先後竊得之現金及財物價值已高達100萬元以上，
    不亞於一般從事正當職業者之所得，以其犯罪之時、地及所
    得之豐，足見被告確有恃竊盜維生之常業竊盜犯意及行為甚
    明。被告辯稱：伊非以竊盜為常業云云，委無可採，犯罪事
    實一、二部分之事證已臻明確，被告常業竊盜、毀損、變造
    特種文書並持以行使、偽造署押之犯行均堪予認定。
二、被告癸○○則矢口否認有何犯罪事實三所列之搶奪犯行，辯
    稱：伊沒有搶奪，在伊身上查獲之彩券是伊花錢所買，米色
    外套是在伊家拿的，伊被查獲時身上並非穿米色外套，其穿
    著與被害人所述不一樣，搶奪是另有其人云云。惟查：「被
    告於94年4月24日16時許，騎駛其向不知情之友人劉正雄所
    借用之車牌號碼GXQ─637號機車，頭戴黑色全罩式安全帽、
    身穿藍色短褲、米色外套，行經宜蘭縣宜蘭市○○路與舊城
    西路交岔路口之臺灣銀行宜蘭分行前，見乙○○獨自坐在殘
    障機車上賣彩券，且正低頭看書之際，遂騎駛機車經過乙○○前方，乘乙○○不及防備之際，驟然伸手搶奪乙○○持有
    之彩券共102張（面額100元之「釣大魚」及「拉金礦」彩券
    75張、面額200元之「拉斯維加斯」彩券27張）。」之事實
    ，迭據被告於警詢、檢察官偵訊及原審準備期日受訊問時供
    承不諱（見宜蘭縣警察局礁溪分局警礁刑字第0940001437號
    刑案偵查卷第3至4頁；宜蘭地檢署94年度偵字第1305號卷第
    9頁；原審卷第26、28、29頁），核與證人即被害人乙○○
    於警詢、檢察官偵訊及原審審理時所證述之遭搶情節；證人
    劉正雄於警詢、檢察官偵訊及原審審理時所證述之借車情節
    ，均相一致，且證人即承辦員警李振昌亦於原審審理時結證
    稱：「94年4月30日下午我執行勤區查察，在奇立丹路119號
    巷口遇到被告騎機車沒有戴安全帽，我就把被告攔停，請被
    告出示駕照，被告從口袋拿出機車駕照，不經意的也拿出了
    3張彩券，我就請被告將3張彩券交給我，我將3張彩券的號
    碼報給分局查詢，查詢的結果，這3張彩券是台銀宜蘭分行
    前彩券搶案被搶走的彩券。我就告知被告這3張彩券是人家
    被搶的，並問這3張彩券為何在你的身上，被告才在奇立丹
    路現場承認是他搶來的。後來被告同意警方到他家裡進行搜
    索，我們在被告二樓臥室內，查獲被告搶奪回來的彩券48張
    。我們原本不知道被告穿米色外套行搶，是被告自己跟我們
    講的，被告自己說米色外套在一樓客廳黑色塑膠袋裡面，我
    們才取出該米色外套。搜索後，我們回到派出所製作筆錄，
    製作筆錄時，我們告知被告相關的權利，並採用一問一答方
    式製作的，我們並沒有誘導、威嚇或刑求被告，被告自己承
    認搶奪。」等情綦詳（見原審卷第123至125頁），此外，復
    有宜蘭縣警察局礁溪分局搜索扣押筆錄1件、扣押物品目錄
    表2件、機車相片2張、搜索現場相片8張、公益彩券甲類經
    銷證1件在卷可稽，暨彩券51張扣案可資佐證。至於證人乙○○於搶奪案發後第一次警詢時（94年4月24日）雖曾指稱
    ：「搶奪之歹徒所駕機車為深色」，然其已於原審審理時證
    述：「我的眼鏡度數是650度，眼鏡摘下來後，從我現在作
    證的位置看檢察官，只看到模糊的影像及顏色。案發當時我
    把眼鏡摘下來看書，歹徒一搶走我就知道被搶，我抬起頭來
    看，歹徒已經距離我5、6公尺，他機車騎的很快過去，突然
    被搶我沒有注意看清楚歹徒所騎機車的顏色，只是我覺得機
    車後面的顏色是深色系的。」等語甚詳（見原審卷第194至
    197頁），顯然證人乙○○於案發當時因事發突然且視力不
    佳（已摘下眼鏡），根本未看清楚行搶者之機車顏色，因此
    尚無從因證人於第一次警詢時所提及之機車顏色（深色）與
    實際上被告行搶所用之GXQ─6 37號機車顏色（黃色）並非
    完全一致，而據為有利被告之認定。足徵被告上開自白確與
    事實相符，其事後翻異前詞所為之辯解，要屬飾卸之詞，不
    足採信。犯罪事實三部分之事證亦臻明確，被告搶奪之犯行
    洵堪認定。
三、核被告犯罪事實一之所為（即附表一所列之犯行），係恃竊
    盜維生之犯意而為，已如前述，係犯刑法第322條之常業竊
    盜罪，其中於附表一編9（毀損車窗玻璃）、10（毀損保險
    箱）部分，另犯刑法第354條之毀損罪；核被告犯罪事實二
    之所為，犯刑法第216條、第212條之行使變造特種文書罪、
    刑法第217條之偽造署押罪；核被告犯罪事實三所為，係犯
    刑法第325條第1項之搶奪罪。被告變造特種文書後，復持以
    行使，其變造之低度行為應為行使之高度行為吸收，不另論
    罪。又因被告係為了行竊而毀損物品、為了典當所竊得之機
    車而行使變造特種文書及偽造署押，故其所犯常業竊盜罪，
    與毀損罪、行使變造特種文書罪及偽造署押罪間，分別有方
    法、目的之牽連關係，均應從一重之常業竊盜罪處斷。另被
    告所犯上開常業竊盜罪、搶奪罪間，犯意各別，行為互殊，
    應予分論併罰。又如附表一編號7至16所列之被告竊盜、毀
    損犯行，雖均未及於起訴書中論列，惟該部分犯行與已起訴
    之部分，分別有常業犯之實質上一罪關係、牽連犯之裁判上
    一罪關係，均為起訴效力所及，本院自應併予審理。
四、原審認事證明確，適用上開法條之規定。並審酌被告之素行
    、智識程度、犯罪之動機、目的、手段，及曾因竊盜案分別
    經判處有期徒刑1年、拘役40日確定，並執行完畢，此次再
    以竊盜為常業，犯16起竊盜案及1件搶奪案，犯罪所得更高
    達1 00萬元以上，危害社會治安甚鉅，且於94年5月17日未
    獲羈押釋放後，再為9件竊盜犯行，藐視法令，惡性重大；
    竊得戊○○國民身分證後加以變造行使，且偽造戊○○之署
    押典當贓物，損及戊○○及戶政機關對身分證製發管理、聯
    豐當鋪對於客戶身分管理之正確性，惡性匪淺；犯後雖坦承
    竊盜、毀損、行使變造特種文書、偽造署押之犯行，但飾詞
    否認搶奪犯行之態度及各犯罪被害人所受之損害等一切情狀
    ，就常業竊盜罪部分，量處有期徒刑2年6月；就搶奪罪部分
    ，量處有期徒刑10月，並定應執行刑為有期徒刑3年。復敘
    明被告係18歲以上之人，有上開之竊盜前案紀錄，於執行刑
    罰完畢後，卻仍不思努力工作謀生，卻一再實施本案常業竊
    盜犯行，單純受有期徒刑之執行難以矯正其竊盜之惡習，期
    徒刑為達教化與矯治之目的，實有強制其從事勞動，學習一
    技之長及正確謀生觀念之必要，使其日後重返社會，能適應
    社會生活，再依竊盜犯贓物犯保安處分條例第3條第1項第2
    款、第4條及第5條第1項前段規定，宣告其應於刑之執行前
    ，令入勞動場所強制工作3年。另敘明扣案如附表二編號1所
    示之偽造署押1枚，不問屬於被告與否，應依刑法第219條規
    定，宣告沒收之；扣案如附表二編號2所示之癸○○相片1張
    為被告所有，供犯行使變照特種文書罪所用之物；扣案如附
    表二編號3至9所示之物，係被告所有，供犯常業竊盜罪所用
    之物等事實，已據被告於審理時供明在卷，均應依刑法第38
    條第1項第2款之規定，宣告沒收之；扣案之彩券51張並非屬
    於被告所有之物；扣案之米色外套、黑色頭套（即帽子）、
    LED手電筒、瓦斯噴燈頭、毛巾、內褲雖為被告所有之物，
    然無證據證明係供犯本罪預備之用或供犯本罪所用、所得之
    物，亦非屬違禁物，均不為沒收之諭知。已於判決理由予以
    敘明，經核認事用法及量刑均無不合。
五、被告提起上訴仍執詞否認犯罪事實三之犯行，及以竊盜為常
    業，並求可從輕量刑，為無理由，應予駁回。
六、檢察官提起上訴則謂：如附表三所列十一件竊盜犯行，均有
    相關之證據與證人可證明其為被告所為，原審未審酌全部情
    節，似有未洽云云。惟按犯罪事實應依證據認定之，無證據
    不得認定犯罪事實；被告之自白，不得作為有罪判決之唯一
    證據，仍應調查其他必要證據，以察其是否與事實相符；不
    能證明被告犯罪者，應諭知無罪之判決，刑事訴訟法第154
    條第2項、第156條第2項、第301條第1項分別定有明文。另
    依刑事訴訟法第161條第1項之規定，檢察官對於起訴之犯罪
    事實，應負提出證據及說服之實質舉證責任，倘其所提出之
    證據，不足為被告有罪之積極證明，或其指出證明之方法，
    無從說服法院以形成被告有罪之心證，基於無罪推定之原則
    ，自應為有利於被告之認定，最高法院著有92年台上字第12
    8號判例意旨可資參照。檢察官認被告癸○○另涉有前揭常
    業竊盜犯行，無非係以：被告於警詢中自白、附表三所列各
    被害人於警詢中之證詞，為其論據。訊據被告癸○○堅決否
    認涉有附表三所列之竊盜犯行，並辯稱「是警察拿被害人的
    報案紀錄給我勾，警察對我說『如果你配合的話，犯後態度
    比較好，檢察官會讓你交保』，所以我才會承認全部的竊盜
    。」等語，經查：
（一）就附表三編號1所列之竊盜犯行，被告自警詢時起即已堅
      決否認涉案，且竊案現場並未採得被告指紋之事實，亦有
      宜蘭縣警察局宜蘭分局94年8月15日警蘭刑字第094001624
      3號函在卷可稽。其次，證人即燦坤公司宜蘭店員工李浩
      斌、邱佳欣固均於警詢時證稱「燦坤公司宜蘭店，有於附
      表三編號1之時間遭竊」，然渠2人均未親眼目睹失竊經過
      ，亦未能指認被告即為行竊人，自無從依渠等之證言即認
      定被告為竊盜行為人。再者，竊案現場所裝設之監視錄影
      畫面，因其影像模糊不清，無從辨別畫面中之行為人是否
      即為被告之事實，業據證人即承辦員警林來旺於原審審理
      時證述明確（見原審卷第67、68頁），並有監視錄影畫面
      翻拍相片在卷可稽，尚難由此認定被告為竊盜行為人。至
      於被告於94年5月25日12時10分許，雖為警方自其所租用
      之F56—875號機車置物箱中起出燦坤公司宜蘭店所失竊之
      2台數位相機，然被告就相機之來源已陳述「係在歐洲歡
      樂城向一位叫『慶龍』的人以5000元購買，我不知道這2
      台相機是贓物」等語明確，並無證據證明其所言屬虛，更
      何況持有竊盜贓物之原因很多，可能是自己竊盜所得、可
      能是故買或收受贓物所得、亦可能係在不知情之情況下取
      得贓物，因此自不得僅以被告持有上開數位相機即遽認被
      告即為附表三編號1竊盜犯行之行為人。此外，檢察官未
      能再提出其他足資證明被告此部份犯罪之積極證據或證明
      方法，自不能遽認被告有此部分竊盜事實。
（二）就附表三編號2至11所列之竊盜犯行，被告雖曾於警詢時
      承認涉案，惟自原審時起，即已堅決否認犯案，顯然其前
      後之自白已有所矛盾，其於警詢中之自白是否確與事實相
      符，即應調查其他必要證據，以資查明。而檢察官所舉證
      人即附表三編號2至11所列之被害人固均證稱「自己之財
      物遭竊」，然渠等均未親眼目睹失竊經過，亦未能指認被
      告即為行竊人，則渠等之證言自無法作為被告於警詢中之
      自白是否與事實相符之佐證，更不足據以認定被告確有公
      訴人所指之此部分竊盜犯行。其次，被告於94年8月22 日
      為警逮捕後，當日即有四組警員（許由松、張景清；林旻
      毅、吳建甫；吳鳳昌、蕭聰池；黃建銘、連敬維）分別訊
      問被告（見宜蘭分局警蘭刑字第09400037 38號刑案偵查
      卷第1至6頁、礁溪分局警礁刑字第09400141 22號刑案偵
      查卷第1至3頁、宜蘭分局警蘭刑字第09400003 759號刑案
      偵查卷第2頁、宜蘭分局警蘭刑字第0940003788號刑案偵
      查卷第2至4頁），而經移送臺灣宜蘭地方法院檢察署後，
      經該署檢察官於同日向原審聲請羈押獲准後，更於94年8
      月29日、9月5日、9月12日經宜蘭縣警察局宜蘭分局員警
      密集借提被告擴大偵辦竊案之事實，亦有該分局警蘭刑字
      第0940003823、0000000000、0000000000函在卷可稽（見
      宜蘭地檢署94年度偵字第2475號卷第47、56、61頁），且
      證人即承辦員警連敬維於原審審理時亦證述「有提供轄區
      內相類似之汽車竊盜案件案件之資料給被告看，詢問被告
      是否他所竊。」等語明確（見原審卷第162頁），則被告
      在屢經員警分別訊問、多次借提查案之壓力下，將部分非
      己所犯之案件攬於一身，尚非絕無可能。況且，依前所述
      ，附表三編號2至11之被害人均未與竊賊謀面，而無法指
      證被告即係行竊之人，復未查獲任何贓物，以佐證被告於
      警訊中之自白係屬事實，故被告於警詢之自白無從證明與
      事實相符，依前揭法條意旨，自不得以該自白為本案證據
      。此外，檢察官亦不能提出足資證明被告此部份犯罪之積
      極證據或證明方法，依「罪疑惟輕」之理，即應作有利於
      被告之認定，尚不能遽認被告有此部分竊盜事實。檢察官
      之上訴亦無理由，應予駁回。
據上論斷，應依刑事訴訟法第368條，判決如主文。
本案經檢察官曾忠己到庭執行職務。
中    華    民    國    95    年    3     月    28    日
                  刑事第二十庭審判長法  官  張明松
                                    法  官  魏新國
                                    法  官  吳鴻章
以上正本證明與原本無異。
如不服本判決，應於收受送達後十日內向本院提出上訴書狀，其
未敘述上訴之理由者並得於提起上訴後十日內向本院補提理由書
（均須按他造當事人之人數附繕本）。
                                    書記官  魏淑娟
中    華    民    國    95    年    3     月    28    日
附錄本案論罪科刑法條全文：
中華民國刑法第322條
(常業竊盜)
以犯竊盜罪為常業者，處 1 年以上 7 年以下有期徒刑。
中華民國刑法第354條
毀棄、損壞前二條以外之他人之物或致令不堪用，足以生損害於
公眾或他人者，處2年以下有期徒刑、拘役或500元以下罰金。
中華民國刑法第216條
(行使偽造變造或登載不實之文書罪)
行使第 210 條至第 215 條之文書者，依偽造、變造文書或登載
不實事項或使登載不實事項之規定處斷。
中華民國刑法第212條
(偽造變造特種文書罪)
偽造、變造護照、旅券、免許證、特許證及關於品行、能力服務
或其他相類之證書、介紹書，足以生損害於公眾或他人者，處1
年以下有期徒刑、拘役或300元以下罰金。


司法院資訊處製作；財團法人民間司法改革基金會備份。
